灣臺中地方法院交通事件裁定　　　　 100年度交聲字第1032號
原處分機關　交通部公路總局臺中區監理所
異　議　人
即受處分人　陳偉民
送達代收人　陳東城
上列異議人即受處分人因違反道路交通管理處罰條例之聲明異議
案件，對於交通部公路總局臺中區監理所民國100年2月17日所為
之處分（中監違字第裁 60－HD0000000號裁決書），聲明異議，
本院裁定如下：
    主  文
異議駁回。
    理  由
一、原處分機關交通部公路總局臺中區監理所原處分意旨略以：
    受處分人陳偉民於民國98年10月26日上午 7時25分許，駕駛
    車牌號碼PE5－552號重型機車，在臺中縣梧棲鎮（現改制為
    臺中市梧棲區○○○路 460號前（對面西側道路），因「陳
    偉民駕駛重機車自撞停於路旁之自小貨空車，受傷送醫，經
    警方以呼氣法檢測酒精濃度達0.69mg/L，超過標準值0.55，
    涉公共危險（僅本人受傷，報請不予解送）」之違規，為臺
    中縣警察局清水分局依違反道路交通管理處罰條例第35條第
    1 項第1款舉發。本案緩起訴已期滿，原處分機關遂於100年
    2月17日以中監違字第裁HD0000000號裁決書，裁處受處分人
    罰鍰新臺幣（下同）45,000元整，吊扣駕駛執照12個月（已
    執行），並應參加道路交通安全講習，逾期則依裁決書「處
    罰主文」欄所示處分等語。
二、本件異議人即受處分人聲明異議意旨略以：依據行政罰法第
    26條規定，一行為同時觸犯刑事法律及違反行政法上義務規
    定者，依刑事法律處罰之。受處分人業經緩起訴處分，並已
    繳納25,000元在案，而監理機關另要向受處分人處罰行政罰
    鍰45,000元，並執行吊扣駕照，實無再一事二罰處行政罰之
    必要，請求撤銷行政罰鍰45,000元，以維持公平正義原則等
    語。
三、按受處分人，不服道路交通管理處罰條例第 8條所定主管機
    關所為之處罰，得於接到裁決書之翌日起20日內，向管轄地
    方法院聲明異議；又聲明異議，應以司法狀紙，敘述異議之
    理由，提出於原處分機關為之；交通法庭認聲明異議不合法
    律上之程式或其異議權已經喪失者，應以裁定駁回之。道路
    交通管理處罰條例第87條第 1項、道路交通事件處理辦法第
    12條前段、第17條前段分別定有明文。上開20日乃法定不變
    期間，如遲誤該期間，法院自應以聲明異議不合法律上程式
    ，且無從補正，裁定駁回。次按違反道路交通管理事件統一
    裁罰基準及處理細則第 5條規定：處理違反道路交通管理事
    件，有關文書送達之程式，依行政程序法之規定。而送達，
    於應受送達人之住居所、事務所或營業所為之；於應送達處
    所不獲會晤應受送達人時，得將文書付與有辨別事理能力之
    同居人、受僱人或應送達處所之接收郵件人員。行政程序法
    第72條第1項前段、第73條第1項亦分別有明文規定。
四、經查：
  (一)受處分人自73年11月10日起即設籍在「苗栗縣苑裡鎮○○路
    29號」，迄未遷出，有受處分人個人基本資料查詢結果可參
    ，則原處分機關於100年2月17日裁決後，依上揭地址為送達
    ，並無違誤。而上開裁決書業經原處分機關交付郵局掛號郵
    寄受處分人之前開戶籍地址，因未獲會晤受處分人本人，乃
    於100年2月18日由受處分人同居之祖父陳坤山代為簽收而合
    法送達乙節，有交通部公路總局臺中區監理所送達證書 1紙
    、全戶戶籍資料（完整姓名結果）附卷可稽，揆諸上開規定
    ，本件違反道路交通管理事件裁決書已於100年2月18日合法
    送達予受處分人。又按當事人在途期間標準第2條第1項及第
    4條第1款第 3目規定，當事人非居住於處罰機關所在之鄉、
    鎮、市，且非居住於受理聲明異議案件法院之管轄區域者，
    按其居住地地方法院管轄區域內之在途期間日數，再加受理
    聲明異議案件法院管轄區域之在途期間日數，扣除在途期間
    。查受處分人住所係在「苗栗縣苑裡鎮○○路29號」，該址
    與原處分機關即交通部公路總局臺中區監理所之所在地，並
    非同一鄉、鎮、市，且受處分人居住地非在本院轄區，按其
    居住地臺灣苗栗地方法院管轄區域內之在途期間日數 2日，
    再加受理聲明異議案件本院管轄區域之在途期間日數 3日，
    依規定自應扣除在途期間 5日，故受處分人之聲明異議期間
    應自上開裁決書送達之翌日即100年2月19日，再加計在途期
    間 5日，即至100年3月15日屆滿，惟受處分人遲至100年3月
    22日始具狀聲明異議，有其聲明異議狀上蓋用之交通部公路
    總局臺中區監理所總收文章可按，其異議顯已逾上開20日之
    法定異議期間，且無從命其補正，自應予以駁回。
  (二)另原處分關於罰鍰部分有無違反一事不二罰之問題，此係涉
    及實體事項，基於「先程序後實體」原則，本院自無須審酌
    。原處分機關所為裁決係因受處分人逾期聲明異議而形式上
    確定，而行政處分形式上確定後，若有違法之情形，受處分
    人應如何救濟乙節，揆諸行政程序法第117條前段及第128條
    第 1項分別明定「違法行政處分於法定救濟期間經過後，原
    處分機關得依職權為全部或一部之撤銷；其上級機關，亦得
    為之」，「行政處分於法定救濟期間經過後，具有下列各款
    情形之一者，相對人或利害關係人得向行政機關申請撤銷、
    廢止或變更之。但相對人或利害關係人因重大過失而未能在
    行政程序或救濟程序中主張其事由者，不在此限。一具有持
    續效力之行政處分所依據之事實事後發生有利於相對人或利
    害關係人之變更者。二發生新事實或發現新證據者，但以如
    經斟酌可受較有利益之處分者為限。三其他具有相當於行政
    訴訟法所定再審事由且足以影響行政處分者」。是顯見行政
    處分（包含行政秩序罰）於經法定救濟期間後，倘有上開情
    形，行政機關仍得予以撤銷或廢止，但須由原處分機關依職
    權，或是由處分相對人向行政機關申請撤銷或廢止之，始為
    適法。基此，本件原處分機關如認其前述罰鍰之處罰，已因
    上開緩起訴處分之確定而有違法之處時，非不得依職權撤銷
    該違法之處罰，受處分人亦得向原處分機關申請之，併此指
    明（臺灣高等法院臺中分院98年度交抗字第 783號、98年度
    交抗字第829號裁定意旨參照）。
五、據上論斷，應依道路交通管理處罰條例第87條第 2項，道路
    交通事件處理辦法第17條前段，裁定如主文。
中    華    民    國   100    年     4    月    29    日
                    交通法庭  法  官  張智雄
以上正本證明與原本無異。
如不服本裁定，應於收受送達後5日內向本院提出抗告狀。（應
附繕本）
                              書記官  黃舜民
中    華    民    國   100    年     4    月    29    日